臺灣臺中地方法院刑事判決　　　　　　　96年度訴字第3119號
公　訴　人　臺灣臺中地方法院檢察署檢察官
被　　　告　庚○○
　　　　　　　　　　　弄6號.
指定辯護人　本院公設辯護人　辛○○
被　　　告　乙○○
　　　　　　丁○○
　　　　　　　　　　（現另案於臺灣臺中看守所羈押中）
上列被告因強盜等案件，經檢察官提起公訴（96年度偵字第1892
7、19110、19284、19785號），本院判決如下：
    主    文
庚○○竊盜，處有期徒刑參月；又竊盜，因防護贓物、脫免逮捕
，而當場施以強暴，處有期徒刑貳年玖月；應執行有期徒刑貳年
拾月。
乙○○竊盜，累犯，處有期徒刑肆月；又竊盜，累犯，處有期徒
刑肆月；又結夥三人以上竊盜，累犯，處有期徒刑柒月；應執行
有期徒刑壹年。
丁○○結夥三人以上竊盜，處有期徒刑柒月。
    犯罪事實
一、庚○○、乙○○（前於民國九十二年間因搶奪案件，經本院
    於九十二年四月十五日以九十二年度訴字第七九六號判決判
    處有期徒刑一年十月，上訴後，經臺灣高等法院臺中分院於
    九十二年七月三日以九十二年度上訴字第九四七號判決駁回
    上訴，於同年八月四日確定，嗣於九十三年十一月十九日縮
    刑期滿執行完畢，詎猶不知悔改而為下揭犯行）、丁○○，
    意圖為自己不法之所有，由庚○○或乙○○單獨一人，或庚○○夥同乙○○、丁○○三人以上，而為下列犯行：
  (一)乙○○意圖為自己不法之所有，於九十六年六月二十日九時
    許（起訴書誤載為五月間），在臺中縣后里鄉○○路九十九
    巷一弄，以委由不知情之機車行將機車載至機車行修理打開
    機車鎖之方式，竊取壬○○所有並由張秋菊所保管之車號KA
    S-五０八號機車得手。
  (二)乙○○意圖為自己不法之所有，於九十六年六月七日十七時
    許，在臺中縣后里鄉○○路三五七之六號之土地公廟內，乘
    無人看守之際，以徒手竊取該土地公廟內之瓦斯爐二座、銅
    製燈座三座等物得手。
  (三)庚○○意圖為自己不法之所有，於九十六年六月十五日凌晨
    三時許，騎乘車號LXP-四一七號機車至臺中縣南陽路南陽新
    村二三二號前，以徒手竊取置放於該處為甲○○所有之鐵製
    水溝蓋二片。得手後，以上開機車載至臺中縣后里鄉○○路
    五八０號之昇葆資源回收場，以新臺幣（下同）六百一十元
    販賣予不知情之呂桂枝。
  (四)庚○○（業經撤回告訴，另經檢察官為不起訴處分）、夥同
    丁○○、乙○○三人以上，共同基於意圖為自己不法所有之
    犯意聯絡，於九十六年七月二十五日十六時四十分許，分別
    騎乘車號LKP-四一七、MYY-四六三號及乙○○所竊得之車號
    KAS-五０八號機車（由乙○○騎乘），至庚○○之舅舅丙○○所經營位於臺中縣后里鄉○○村○○路三泉巷二十八號之
    鐵工廠內，徒手竊取工字鋼鐵八支（重一百十一公斤，約價
    值一千二百元）。得手後，其等騎乘機車載至吳峮儀所經營
    浩然資源回收場販賣時，為警當場查獲。
  (五)庚○○意圖為自己不法之所有，接續自九十六年八月六日二
    十三時二十分至翌日（七日）凌晨一時十五分許止，騎乘車
    號LKP-四一七號機車，至臺中縣豐原市○○街二二二巷二六
    八之三號對面工地，以徒手竊取癸○○所有之鋼筋二九三公
    斤，得手後，先搬運至臺中縣潭子鄉○○路○段二三六號對
    面空地草堆暫時堆置，適最後一次得手後搬運至機車上欲離
    去時，為癸○○發現後阻止庚○○，要求庚○○放下鋼筋，
    不要離開，庚○○不從，癸○○遂上前在機車右側以左手勾
    勒住庚○○之頸部欲當場逮捕之，不使其離去，詎庚○○為
    防護贓物並脫免逮捕，繼而基於準強盜犯意，竟仍加速騎乘
    機車拖行癸○○約三十公尺而當場施以強暴，使癸○○僅得
    以鞋尖著地、單腳墊腳跳而被拖行於地無法正常行走，難以
    抗拒行進間機車拖行之強暴手段及力道而跌倒於路面，因而
    受有左手手掌、右手手指擦挫傷、雙腳膝蓋擦挫傷之傷害（
    傷害部分未據告訴），庚○○隨即棄車跳至路旁之排水溝逃
    逸，嗣經癸○○報警處理後循線於同日凌晨二時許在臺中縣
    豐原市○○路九六七巷旁為警查獲。
二、案經臺中縣警察局、臺中縣警察局豐原分局、大甲分局報告
    臺灣臺中地方法院檢察署檢察官偵查起訴。
    理    由
一、關於證據能力之判斷：
  (一)證人癸○○於偵訊時之陳述：
    按被告以外之人於偵查中向檢察官所為陳述，除顯有不可信
    之情況者外，得為證據，刑事訴訟法第一百五十九條之一第
    二項定有明文。偵查中對被告以外之人（包括證人、鑑定人
    、告訴人、被害人及共同被告等）所為之偵查筆錄，或被告
    以外之人向檢察官所提之書面陳述，性質上均屬傳聞證據。
    惟現階段刑事訴訟法規定檢察官代表國家偵查犯罪、實施公
    訴，依法其有訊問被告、證人及鑑定人之權，證人、鑑定人
    且須具結，而實務運作時，檢察官偵查中向被告以外之人所
    取得之陳述，原則上均能遵守法律規定，不致違法取供，其
    可信度極高，故被告以外之人前於偵查中已具結而為證述，
    除反對該項供述得具有證據能力之一方，已釋明顯有不可信
    之情況外，不宜以該證人未能於審判中接受他造之反對詰問
    為由，即遽指該證人於偵查中之陳述不具證據能力。而查，
    證人癸○○於偵訊中所為關於如何遭竊與被被告騎車拖行等
    情證述明確（見偵字第一九一一０號卷第一八頁），且經檢
    察官諭令具結，其證詞之憑信性已獲擔保，且證人癸○○嗣
    於本院審理中行交互詰問時未表示曾受不法取供之情形，且
    其於本院中所證內容無從推認渠於偵訊時所述有何顯有不可
    信之情況存在。況證人癸○○經本院傳喚到庭，並予被告及
    指定辯護人對質、詰問之機會，有本院審理筆錄在卷可查，
    乃被告及指定辯護人對其於偵訊中所為陳述內容，自能為適
    當之攻擊、防禦，依前開說明，本院認證人癸○○上開於偵
    查中之證言應具有證據能力。
  (二)證人癸○○於警詢時之陳述：
    按被告以外之人於檢察事務官、司法警察官或司法警察調查
    中所為之陳述，與審判中不符時，其先前之陳述具有較可信
    之特別情況，且為證明犯罪事實存否所必要者，得為證據，
    刑事訴訟法第一百五十九條之二定有明文。次按所謂具有較
    可信之特別情況之「絕對特別可信性」，係指陳述是否出於
    供述者之真意、有無違法取供情事之信用性而言，故應就偵
    查或調查筆錄製作之原因、過程及其功能等加以觀察其信用
    性，據以判斷該傳聞證據是否有顯不可信或有特別可信之情
    況而例外具有證據能力，並非對其陳述內容之證明力如何加
    以論斷，二者之層次有別，不容混淆（最高法院九十四年度
    臺上字第六二九號判決意旨參照）。證人癸○○於警詢時證
    稱：伊發現被告即從側面抱住被告，被告就加速逃逸，將伊
    拖行約三十公尺之事實（見豐原分局警卷第六頁），於本院
    審理中則進一步證稱：伊向前在機車右側用左手鉤住被告脖
    子等語（見本院九十六年十月二十四日審判筆錄第五頁），
    且其相關細節之陳述尚非完全相同（詳后述），證人癸○○
    於本院審理時，並未表示於警詢中，訊問者對其有何違法取
    供之情形，本院參酌上情，認證人癸○○到庭後所為之陳述
    與警詢之陳述有不符之情形，而證人癸○○於警詢時距事發
    時較近，記憶應較清晰，可立即反應所知，不致因時隔日久
    而遺忘案情，且已陳述甚明，依上開規定，其於警詢時之陳
    述自屬具有較可信之特別情況，且為證明犯罪事實之存否所
    必要，而有證據能力。
  (三)按被告以外之人於審判外之言詞或書面陳述，除法律有規定
    者外，不得作為證據，刑事訴訟法第一百五十九條第一項固
    有明文，然被告以外之人於審判外之陳述，雖不符同法第一
    百五十九條之一至之四規定，而經當事人於審判程序同意作
    為證據，法院審酌該言詞陳述或書面陳述作成時之情況，認
    為適當者，亦得為證據，又當事人、代理人或辯護人於法院
    調查證據時，知有第一百五十九條第一項不得為證據之情形
    ，而未於言詞辯論終結前聲明異議者，視為有前項之同意，
    亦為同法第一百五十九條之五所明文規定。本件判決引述證
    人即同案被告乙○○、庚○○及證人壬○○、張秋菊、張凱
    傑、丙○○、戊○○、甲○○、呂桂枝、張誌銘、吳峮儀於
    警詢或偵訊時所為陳述之證據能力，被告、辯護人及檢察官
    於本院審理迄言詞辯論終結前，均未聲明異議，本院審酌上
    開證人於警詢、偵查中之陳述與其作成時之情況，核無違法
    取證或其他瑕疵，認為以之作為證據為適當，是證人即同案
    被告乙○○、庚○○及證人壬○○、張秋菊、張凱傑、丙○○、戊○○、甲○○、呂桂枝、張誌銘、吳峮儀於警詢或偵
    訊時所為之審判外陳述，自亦得做為證據。
二、訊據被告庚○○對於犯罪事實一之(三)所示犯罪事實坦承不諱
    ，訊據被告乙○○對於犯罪事實一之(一)、(二)、(四)所示犯罪事
    實坦承不諱，核與犯罪事實一之(一)：證人即KAS-五０八號
    機車所有人壬○○（見大甲分局第0000000000號
    警卷第二七頁至第二八頁、偵字第一八九二七號卷第五四頁
    ）、保管人張秋菊（見偵字第一八九二七號卷第三一頁至第
    三三頁、第五四頁）、受託維修人員張凱傑（見偵字第一八
    九二七號卷第三七頁至第三八頁）、犯罪事實一之(二)：被
    害人陳春龍（見大甲分局第0000000000號警卷第
    五頁至第六頁）、犯罪事實一之(三)：被害人甲○○（見臺
    中縣警察局警卷第四頁至第五頁）、昇葆資源回收場負責人
    呂桂枝（見臺中縣警察局警卷第七頁至第九頁）、犯罪事
    實一之(四)：同案被告庚○○之供、證述（見大甲分局第00
    00000000號警卷第五頁至第七頁、偵字第一九一一
    ０號卷第一七頁、本院九十六年十月二十四日審判筆錄第九
    頁至第一一頁）、被害人丙○○（見大甲分局第00000
    00000號警卷第二二頁至第二三頁、偵字第一九一一０
    號卷第一八頁）、被告庚○○友人張誌銘（見大甲分局第0
    000000000號警卷第二０頁）、浩然資源回收場負
    責人吳峮儀（見大甲分局第0000000000號警卷第
    二四頁至第二五頁）於警詢或偵查中證述之情節相符，其中
    關於被告乙○○所犯犯罪事實一之(一)部分犯行之犯罪時間，
    起訴書雖記載為九十六年五月間某日，然查，證人張秋菊於
    警詢時證稱：伊係於九十六年五月三十一日將車號KAS-五０
    八號機車停放在位於臺中縣后里鄉○○路九十九巷一弄內之
    租屋處等語（見偵字第一八九二七號卷第三二頁），證人張
    凱傑復於警詢時證稱：被告乙○○係於九十六年六月二十日
    上午九時許，將車號KAS-五０八號機車交付證人張凱傑維修
    等情（見偵字第一八九二七號卷第三八頁），被告乙○○亦
    於本院審理中自承：伊係在修車當日即九十六年六月二十日
    上午九時許，叫張凱傑去將上開機車牽回去機車行修理而竊
    取該機車等語（見本院九十六年十月二十四日審判筆錄第一
    六頁），核與證人張凱傑證述情節及證人張秋菊證述之先後
    時序較屬相符，是認被告乙○○竊得車號KAS-五０八號機車
    之時間應係在九十六年六月二十日上午九時許，而非同年五
    月間某日，併此敘明。此外，復有犯罪事實一之(一)：證人
    壬○○出具之贓物認領保管單、臺中縣警察局車輛遺失尋獲
    電腦輸入單、查獲現場照片（見大甲分局第0000000
    000號警卷第四八頁、五０頁、第四四頁）、犯罪事實
    一之(二)：內政部警政署刑事警察局九十六年七月十二日刑紋
    字第０九六００九六一四五號鑑驗書、查獲現場照片（見大
    甲分局第0000000000號警卷第九頁至第一五頁）
    、犯罪事實一之(三)：舊貨業買入登記簿、查獲現場照片（
    見臺中縣警察局警卷第一二頁至第一五頁）、犯罪事實一
    之(四)：被害人丙○○出具之贓物認領保管單、現場查獲照片
    （見大甲分局第0000000000號警卷第四九頁、第
    四一頁至第四四頁）等件附卷可稽，足徵被告庚○○、乙○○上開自白與事實相符，應堪採信，被告庚○○如犯罪事實
    一之(三)所示犯行及被告乙○○如犯罪事實一之(一)、(二)、(四)所
    示犯行，均堪認定，均應依法論罪科刑。
三、訊據被告丁○○對於如犯罪事實一之(四)所示犯行固供承：伊
    有於九十六年七月二十五日十六時四十分許，夥同被告庚○○、乙○○，分別騎乘車號LKP-四一七、MYY-四六三號及被
    告乙○○所竊得之車號KAS-五０八號機車，至被告庚○○之
    舅舅丙○○所經營位於臺中縣后里鄉○○村○○路三泉巷二
    十八號之鐵工廠內，徒手拿取工字鋼鐵八支，得手後，其等
    騎乘機車載至吳峮儀所經營浩然資源回收場販賣時，為警當
    場查獲之事實，然矢口否認有何竊盜犯行，辯稱：伊當天是
    遇到被告庚○○及乙○○，庚○○叫伊去他舅舅的工廠幫忙
    搬工字鋼鐵，伊沒有取得他舅舅的同意，但庚○○跟伊講說
    他舅舅有同意庚○○去搬工字鋼鐵云云。然查：
  (一)如犯罪事實一(四)所示犯罪事實，業據證人即被害人丙○○於
    警詢及偵查中指訴綦詳（見大甲分局第000000000
    0號警卷第二二頁至第二三頁、偵字第一九一一０號卷第一
    八頁），且前經被害人丙○○於警詢時明確表示對其外甥即
    被告庚○○提出竊盜告訴（嗣於偵查中撤回告訴），顯見證
    人丙○○並未同意被告庚○○拿取前揭工字鋼鐵八支，被告
    庚○○並未徵得證人丙○○之同意甚明。
  (二)且按共同正犯之成立，祇須具有犯意之聯絡，行為之分擔，
    既不問犯罪動機起於何人，亦不必每一階段犯行，均經參與
    。又共同正犯之意思聯絡，不限於事前有所協議，其於行為
    當時，基於相互之認識，以共同犯罪之意思參與者，亦無礙
    於共同正犯之成立。最高法院三十四年上字第八六二號、七
    十三年台上字第一八八六號判例意旨可資參照。證人即被告
    庚○○於本院審理中結證稱：伊是在路上遇到被告乙○○、
    丁○○他們兩個人，就跟他們講說伊要去載東西，伊有跟被
    告丁○○講說伊要去載東西，但沒有說要載什麼東西；渠等
    到伊舅舅丙○○的工廠時，丙○○並不在場，工廠裡沒有人
    ；在路上遇到丁○○的時候，伊有跟被告丁○○說伊要去載
    東西，但伊沒有說是伊舅舅的工廠，伊跟被告丁○○去工廠
    的時候，被告丁○○就知道是要偷東西了，偷完後被告丁○○有問伊，伊才跟被告丁○○說這是伊舅舅的工廠，伊沒有
    經過丙○○的同意，伊也沒有跟他講；在搬運時，被告丁○○也有問這是誰的，伊也有跟被告丁○○要說是伊舅舅的等
    語（見本院九十六年十月二十四日審判筆錄第九頁至第十一
    頁）；證人即被告乙○○於本院審理中結證稱：當伊時與丁○○一起在土地公廟那裡聊天，剛好遇到庚○○。庚○○問
    渠等有沒有空，來幫他搬東西，在工廠搬工字鐵的時候工廠
    內都沒有人，伊在搬的時候，就懷疑有問題，因為工廠沒有
    人在看顧，且他舅舅不在，怎麼會要渠等來搬東西，伊當時
    就懷疑要偷東西了，在工廠時，庚○○就有講說這是他舅舅
    的工廠，要搬去賣，被告丁○○應該知道渠等是要偷東西等
    語（見前揭審判筆錄第一一頁至第一三頁）。是以，被告庚○○雖於邀同被告丁○○、乙○○前往證人丙○○之工廠搬
    運物品時，並未言明係為竊取工字鋼鐵，而未於事先有所協
    議，然被告庚○○亦未言明係要幫伊舅舅搬運工字鋼鐵或徵
    得伊舅舅之同意，且於渠等抵達證人丙○○之工廠後，現場
    並無人看守，證人丙○○亦不在現場等候，被告庚○○雖有
    表示該處所為伊舅舅的工廠，然並未表示為何要搬運上開工
    字鋼鐵或表明是否徵得伊舅舅的同意而為搬運事宜，且於渠
    等搬運上車後隨即匆匆載往資源回收場販售，被告丁○○亦
    自承伊並未徵得證人丙○○之同意，則以被告等拿取工字鋼
    鐵之當時情境，被告丁○○如何確信被告庚○○業已徵得證
    人丙○○之同意而拿取之，容非無疑，應認於被告庚○○、
    乙○○、丁○○等三人行為當時，基於相互之認識，以共同
    犯罪之意思而為竊取工字鋼鐵之犯行。
  (三)此外，並有被害人丙○○出具之贓物認領保管單、現場查獲
    照片（見大甲分局第0000000000號警卷第四九頁
    、第四一頁至第四四頁）等件附卷可稽。被告丁○○亦於警
    詢中自白如犯罪事實一(四)所示犯行（見大甲分局第0000
    000000號警卷第一一頁至第一五頁），核與上開事證
    相符，應堪採憑，被告丁○○嗣於本院審理中翻異前詞改陳
    ：庚○○跟伊講說他舅舅有同意庚○○去搬工字鋼鐵云云，
    顯係事後卸責之詞，不足採信。被告丁○○如犯罪事實一之
    (四)所示犯行，堪予認定，應依法論罪科刑。
四、訊據被告庚○○（本段所稱被告係指被告庚○○）對於如犯
    罪事實一之(五)所示犯行固供承：伊接續自九十六年八月六日
    二十三時二十分至翌日凌晨一時十五分許止，騎乘LKP-四一
    七號機車，至臺中縣豐原市○○街二二二巷二六八之三號對
    面工地，以徒手竊取癸○○所有之鋼筋二百九十三公斤，得
    手後，先搬運至臺中縣潭子鄉○○路○段二三六號對面空地
    草堆暫時堆置，適最後一次得手且正搬運至機車上時，為癸○○發現後予以阻止，離去現場後為警查獲之事實，然矢口
    否認有何準強盜之犯行，辯稱：伊被癸○○發現後，伊沒有
    騎上機車準備離開，也沒有騎乘機車拖行癸○○，伊要逃離
    現場時，癸○○沒有抓到伊，癸○○除了拿棍子打到伊之外
    ，癸○○沒有碰到伊的身體，也沒有將伊從機車拉下來，癸○○出現時手中就有拿一根木棍，癸○○當時沒有講話，看
    到伊就先拿木棍敲伊的頭，伊的頭就流血了，伊嚇到了，就
    趕快跳到旁邊的大水溝，伊跳進水溝之後跌倒受傷，之後慢
    慢爬出水溝找路出去云云。經查：
  (一)證人即被害人癸○○於警詢時指訴：伊於九十六年八月七日
    凌晨零時五十分許，看到被告騎機車前來伊住家對面工地竊
    取鋼筋，並搬運上他騎乘之機車後離去；約同日凌晨一時十
    五分許，又看到被告再度騎機車前來偷鋼筋，伊便上前要阻
    止他，被告看到伊上前，就騎他的重機LKP-四一七號機車要
    離去，伊立刻從被告側面抱住他，被告見伊抓住他就加速逃
    逸，並將伊拖在地上拖行約三十公尺... 伊身上的傷是被告
    騎機車脫逃時，伊拉住被告在地上拖行造成的，受傷部位為
    雙手手掌擦傷、雙腳膝蓋挫傷等語綦詳（見豐原分局警卷第
    六頁至第七頁）；復於偵查中結證稱：伊前去看到被告時，
    被告已將鋼條搬到機車上，伊叫被告放下鋼條，但是被告要
    走，伊跳上去抱住被告的頸部，他仍騎乘約二十公尺，伊被
    被告拖行一支腳在地上磨，另一腳抬起，被告騎不快，伊被
    拖行時右腳被磨傷，後來拉倒被告在地是伊受傷較嚴重...
    被告在機車上有要把伊甩開等語在卷（見偵字第一九一一０
    號卷第一八頁），且經檢察官當庭囑請法醫師檢驗傷勢，確
    受有手部（參酌人體部位圖為左手手掌及右手手指）、兩膝
    部擦挫傷之已結痂傷口，有驗傷診斷書、照片等件附卷可稽
    （見偵字第一九一一０號卷第二三頁、第二四頁）。是證人
    癸○○明確證述：伊發現被告行竊後，被告即騎乘機車欲離
    去，伊即上前抱住被告而遭被告騎車拖行，過程中因而受有
    傷害等情。
  (二)再質之證人癸○○上情於本院審理中行交互詰問時進一步就
    細節結證稱：伊遭竊的鋼筋平時是堆放在伊位於臺中縣豐原
    市○○街二二二巷二六八之三號對面那塊空地的工地上，工
    地本來有用圍籬圍起來，但現在有缺口，當晚十二點左右，
    伊跟別人談完事情回來，伊太太跟伊說有人在工地內偷鋼筋
    ，伊太太有出去看，但沒看到人，伊就先去報案，然後伊出
    去看，就發現竊賊剛偷完鋼筋離開，之後伊就騎摩托車出去
    追，但追不到便回去查看，看到還有好幾包鋼筋放在工地入
    口沒有拿走，伊預料竊賊還會再回來，又騎摩托車出去找，
    伊太太就打電話給我，說工地又有人來偷，伊就立刻回來工
    地，發現竊賊把兩包鋼筋堆在他摩托車的前座，且人坐在機
    車上準備離去，伊就向前質問被告，說「鋼筋是我的、你不
    要走」，被告連出聲都沒有，就騎機車要走了，伊我看到被
    告要準備加油騎機車離去，就立刻向前在機車的右側用左手
    鉤住竊賊的脖子，被告仍繼續騎機車離去，伊拖住被告約三
    十公尺雙方就跌倒了，被告就跳到排水溝離去，伊跌倒後受
    有雙手掌、手背、膝蓋擦挫傷等傷害；伊跌倒之後，被告爬
    起來沒有打伊，就趕快跳入排水溝往反方向逃走，機車及鋼
    筋留在現場，伊當時受傷剛站起來很痛，但是還可以走路，
    伊被拖行的距離約二、三十公尺，伊是被被告的機車拖著走
    ，伊鞋尖有著地，一腳著地，一腳墊著跳，之後才會跌倒，
    伊當時左手勾勒住被告的脖子，所以被告重心不穩就摔倒，
    被告騎機車拖行伊過程中，速度不是很快，後來雙方跌倒之
    後，雙方沒有拉扯，因為被告一站起來就逃走了，伊因為腳
    很痛，一時間沒有辦法馬上站起來，伊只有叫被告不要走，
    被告機車倒地以後，沒有作勢要打伊；被告機車有騎一段距
    離，不是在原來行竊的地方，已經有距離二、三十公尺等語
    （見本院九十六年十月二十四日審判筆錄第五頁至第八頁）
    。證人癸○○除再一次重申：伊發現被告行竊後，被告即騎
    乘機車欲離去，伊即上前勾勒住被告而遭被告騎車拖行，過
    程中受有傷害之情狀，而與前段所證大致相符外，對於如何
    發現被告、阻止被告、遭被告騎車拖行致跌倒受傷之情狀復
    詳加證述，徵諸前揭驗傷診斷書論斷欄之記載，致傷原因可
    為跌倒之外傷，推定受傷時間超過二個星期之擦挫傷等語（
    見偵字第一九一一０號卷第二三頁），核與證人癸○○於本
    院指訴遭拖行跌倒受傷之情節相符。再參諸卷附之現場圖、
    現場照片，被告行竊所騎乘之機車遺留在現場的位置，係位
    於排水溝旁（見豐原分局警卷第一七頁），已不在被害人癸○○堆放鋼筋的工地出入口處（見豐原分局警卷第一八頁）
    ，且在機車停放位置右側，遺留有一支鞋子及機車腳踏墊掉
    落現場，顯然被告機車有騎乘移動、倒地之跡象，核與證人
    癸○○證述：被告騎上機車欲離去、被害人遭機車拖行倒地
    之情節及證人癸○○當庭所標示之現場圖相對位置（見豐原
    分局警卷第一五頁）較屬相符，證人癸○○所證上情，應堪
    採信。被告辯稱：伊被癸○○發現後，伊沒有騎上機車準備
    離開，也沒有騎乘機車拖行癸○○，伊要逃離現場時，癸○○沒有抓到伊云云，容與上開客觀事證、現場遺留跡證顯不
    相符，不足採信。
  (三)按刑法第三百二十九條準強盜罪之規定，將竊盜或搶奪之行
    為人為防護贓物、脫免逮捕或湮滅罪證而當場施強暴、脅迫
    之行為，視為施強暴、脅迫使人不能抗拒而取走財物之強盜
    行為，乃因準強盜罪之取財行為與施強暴、脅迫行為之因果
    順序，雖與強盜罪相反，卻有時空之緊密連接關係，以致竊
    盜或搶奪故意與施強暴、脅迫之故意，並非截然可分，而得
    以視為一複合之單一故意，亦即可認為此等行為人之主觀不
    法與強盜行為人之主觀不法幾無差異；復因取財行為與強暴
    、脅迫行為之因果順序縱使倒置，客觀上對於被害人或第三
    人所造成財產法益與人身法益之損害卻無二致，而具有得予
    以相同評價之客觀不法。故擬制為強盜行為之準強盜罪構成
    要件行為，雖未如刑法第三百二十八條強盜罪之規定，將實
    施強暴、脅迫所導致被害人或第三人不能抗拒之要件予以明
    文規定，惟必於竊盜或搶奪之際，當場實施之強暴、脅迫行
    為，已達使人難以抗拒之程度，其行為之客觀不法，方與強
    盜行為之客觀不法相當，而得與強盜罪同其法定刑（大法官
    會議釋字第六三０號解釋理由參照）。查本件被告甫於行竊
    得手後為證人癸○○發現出面喝止，被告隨即騎上機車欲離
    去現場，證人癸○○立刻上前以左手勾勒被告頸部而欲予以
    逮捕，然仍遭被告加足油門騎乘機車拖行被告約三十公尺許
    ，被告明知被害人癸○○已勾勒住其頸部未及鬆手，猶以機
    車動力強力拖行被害人癸○○行駛，足見被告騎機車將被害
    人拖行在地約三十公尺，確係意在防護贓物、脫免逮捕。被
    告行竊後騎乘機車逃逸，固為其犯竊盜罪過程之計畫或預想
    ，惟被告既知被害人癸○○已勾勒住其頸部，竟為防護贓物
    、脫免逮捕，將被害人癸○○拖行約三十公尺，已有相當距
    離，其間被害人癸○○一腳著地，一腳墊著跳，其遭拖行於
    地已無法正常行走，顯然無法制衡當時行進間機車之動力而
    跌倒於路面，被害人癸○○並非甫於以手勾勒住被告頸部之
    際旋遭被告甩離，即非因逃離本能而自然反應之瞬間行為所
    可比擬，核屬積極性之侵害而該當於另一個當場對被害人施
    以拖行之強暴行為，且其拖行之強暴行為達約三十公尺，並
    非短暫，復欲加速行駛現場，被害人癸○○遭拖行之情狀顯
    無法與被告駕駛機車行進間之機械動力、移動力道抗衡，已
    達到使被害人難以抗拒之程度，則被告行為之客觀不法，已
    與強盜行為之客觀不法相當，自應認已該當於刑法第三百二
    十九條準強盜之犯罪構成要件，指定辯護人為被告辯稱：被
    告所為尚未達難以抗拒之程度等語，當非可採。至被告雖另
    辯稱：被害人癸○○看到伊就先拿木棍敲伊的頭，伊的頭就
    流血了，伊嚇到了趕快跳到排水溝云云，然此業據證人癸○○所否認稱：伊當時手上並未拿任何東西等語（見前揭審判
    筆錄第八頁），且被告復自陳：伊被發現後跳到旁邊的大水
    溝離去，伊跳進水溝之後跌倒受傷等情，則被告於案發後縱
    發現受有傷害，亦難認究係因遭追打或跳入排水溝中所造成
    ，而案發現場亦未發現被告所稱之木棍，被告所辯上情，洵
    非有據，無礙於前揭關於被告所為已達到使被害人難以抗拒
    之程度之認定。
  (四)此外，並有癸○○立具之贓物認領保管單一紙在卷可佐（見
    豐原分局警卷第一一頁），是被告犯竊盜罪，為防護贓物、
    脫免逮捕，而當場施以強暴之犯罪事證已臻明確，其如犯罪
    事實一之(五)所示犯行洵堪認定，應依法論罪科刑。
五、查被告庚○○如犯罪事實一之(五)所示犯行之所為，已達到使
    被害人難以抗拒之程度，而該當於準強盜罪，業如理由第四
    之(三)段所述，是核被告庚○○就如犯罪事實一之(三)、(五)所示
    犯行之所為，各係犯刑法第三百二十條第一項之竊盜罪及刑
    法第三百二十九條之準強盜罪，應依同法第三百二十八條第
    一項之規定論處。而按所謂「接續犯」，係指數行為於同時
    同地或密切接近之時地實施，侵害同一種之法益，各行為之
    獨立性極為薄弱，依一般社會健全觀念，在時間差距上，難
    以強行分開，在刑法評價上，以視為數個舉動之接續施行，
    合為包括之一行為予以評價，較為合理，而為包括之一罪，
    最高法院八十六年台上字第三二九五號判例意旨參照。被告
    庚○○於如犯罪事實一之(五)所示竊盜行為，係在同一地點、
    密接時間內竊得鋼筋合計二百九十三公斤，且侵害同一種法
    益，各行為之獨立性極為薄弱，依上開判例意旨，應成立接
    續犯，不成立數罪，併予敘明。又按刑法上所謂結夥三人以
    上係指有共同犯罪之故意，結為一夥而言，把風行為，在排
    除犯罪障礙，助成犯罪之實現，在合同意思範圍內分擔犯罪
    行為之一部，故亦係共同正犯而應計入結夥之內，最高法院
    七十二年台上字第三二０一號判決意旨參照。核被告乙○○
    就如犯罪事實一之(一)、(二)、(四)所示犯行之所為，各係犯刑法
    第三百二十條第一項之竊盜罪、同法第三百二十條第一項之
    竊盜罪、同法第三百二十一條第一項第四款之結夥三人以上
    竊盜罪。核被告丁○○就如犯罪事實一之(四)所示犯行之所為
    ，係犯刑法第三百二十一條第一項第四款之結夥三人以上竊
    盜罪。被告乙○○、丁○○與庚○○就如犯罪事實一之(四)所
    示竊盜犯行間，有共同實行犯罪之犯意聯絡及行為分擔，為
    共同正犯（最高法院三十四年上字第八六二號、七十三年台
    上字第一八八六號判例意旨可資參照）。被告乙○○前於九
    十二年間因搶奪案件，經本院於九十二年四月十五日以九十
    二年度訴字第七九六號判決判處有期徒刑一年十月，上訴後
    ，經臺灣高等法院臺中分院於九十二年七月三日以九十二年
    度上訴字第九四七號判決駁回上訴，於同年八月四日確定，
    嗣於九十三年十一月十九日縮刑期滿執行完畢，有臺灣高等
    法院被告前案紀錄表及臺灣臺中地方法院檢察署刑案資料查
    註紀錄表各一份在卷足憑，被告乙○○前受有期徒刑之執行
    完畢後，五年以內故意再犯本件有期徒刑以上之各罪，為累
    犯，均應依刑法第四十七條第一項之規定，加重其刑。又被
    告庚○○如犯罪事實一之(五)所示準強盜犯行，固屬不當，應
    予非難，然因被告庚○○本意僅在徒手行竊，係因被發現後
    為防護贓物、脫免逮捕，始臨時起意而當場施以前揭強暴手
    段，而此亦與本意即在強盜而施以強暴之情形者，究有不同
    ，且被告庚○○所竊得之鋼筋，業已發還被害人，被告庚○○並無所獲，被害人癸○○雖因拖行跌倒而受有手、膝部傷
    害，然傷勢非重，且未據其提出告訴，復於偵查中表示不願
    追究之意（見偵字第一八九二七號卷第六三頁），被告犯罪
    情節尚非至惡，僅因一時失慮，致罹重典，相對於自始即以
    強盜犯意係以強暴手段，至使不能抗拒而取他人之物或使其
    交付之人而言，被告庚○○對社會治安之危害顯然較小，從
    被告庚○○如犯罪事實一之(五)所示犯案情節觀之，倘仍處以
    法定本刑之最低刑度即五年有期徒刑，無異仍屬失之過苛而
    不盡情理，不免予人情輕法重之感，亦難謂符合罪刑相當性
    及比例原則，是其犯罪情狀相較於法定之重刑，在客觀上足
    以引起一般人之同情，情節顯堪憫恕，爰依刑法第五十九條
    之規定，酌量減輕其刑。爰審酌被告等均正值年輕力強，竟
    不思上進循正途獲取生活所需，卻以行竊他人財物變現之方
    式，而滿足個人需求，造成被害人等之財產損害及生活不便
    ，缺乏對他人財產權須予以尊重之觀念，干擾被害人之經濟
    生活，對社會秩序影響非輕，被告乙○○多次竊行，尤屬不
    該，被告庚○○於如犯罪事實一之(五)所示犯行中行竊遭人發
    現後，不思坦然以對猶對被害人施以強暴手段，惟念及渠等
    竊盜物品價值非鉅，犯罪所得不多，並多已查獲歸還被害人
    領回，被告等竊盜罪犯行（除如犯罪事實一之(五)所示犯行外
    ）之手段平和，被害人癸○○所受傷勢不重，且於偵查中表
    示不願追究之意，業如前述，被告乙○○犯罪後業經坦承全
    部犯行，犯後態度良好，被告庚○○坦承竊盜部分犯行，否
    認準強盜部分犯行，被告丁○○否認竊盜犯行，犯後態度未
    臻良好等一切情狀，分別量處如主文所示之刑，並就被告庚○○、乙○○所宣告之刑分別合併定其應執行之刑，以示懲
    儆。
據上論斷，應依刑事訴訟法第二百九十九條第一項前段，刑法第
二十八條、第三百二十條第一項、第三百二十一條第一項第四款
、刑法第三百二十九條、第三百二十八條第一項、第四十七條第
一項、第五十九條、第五十一條第五款，刑法施行法第一條之一
第一項、第二項前段，判決如主文。
本案經檢察官己○○到庭執行職務
中　　華　　民　　國　　96　　年　　11　　月　　14　　日
　　　　　　　　　臺灣臺中地方法院刑事第五庭
                      審判長法  官  鍾堯航
                            法  官  巫淑芳
                            法  官  吳崇道
以上正本證明與原本無異。
如不服本判決，應於判決送達後10日內，向本院提出上訴狀，上
訴於臺灣高等法院臺中分院(須附繕本)。
　　　　　　　　　　　      書記官　黃舜民
中　　華　　民　　國　　96　　年　　11　　月　　14　　日
附錄論罪科刑法條
刑法第320條：
意圖為自己或第3人不法之所有，而竊取他人之動產者，為竊盜
罪，處5年以下有期徒刑、拘役或5百元以下罰金。
意圖為自己或第3人不法之利益，而竊佔他人之不動產者，依前
項之規定處斷。
前2項之未遂犯罰之。
刑法第321條：
犯竊盜罪而有左列情形之一者，處6月以上、5年以下有期徒刑：
一  於夜間侵入住宅或有人居住之建築物、船艦或隱匿其內而犯之
    者。
二  毀越門扇、牆垣或其他安全設備而犯之者。
三  攜帶兇器而犯之者。
四  結夥三人以上而犯之者。
五  乘火災、水災或其他災害之際而犯之者。
六  在車站或埠頭而犯之者。
前項之未遂犯罰之。
刑法第329條：
竊盜或搶奪，因防護贓物、脫免逮捕或湮滅罪證，而當場施以強
暴脅迫者，以強盜論。
刑法第328條第1項：
意圖為自己或第三人不法之所有，以強暴、脅迫、藥劑、催眠術
或他法，至使不能抗拒，而取他人之物或使其交付者，為強盜罪
，處5年以上有期徒刑。
